【裁判字號】    85,台上,4796
【裁判日期】    851004
【裁判案由】    妨害自由
【裁判全文】
最高法院刑事判決                              八十五年度台上字第四七九六號
    上  訴  人  甲  ○
                丙○○
                乙○○
                丁○○
    共      同
    選任辯護人  徐揆智律師
右上訴人等因妨害自由案件，不服台灣高等法院中華民國八十四年十一月二十一日第
二審判決（八十四年度上訴字第四六九五號，起訴案號：台灣台北地方法院檢察署八
十三年度偵字第一九九三八號），提起上訴，本院判決如左：
    主  文
原判決撤銷，發回台灣高等法院。
    理  由
本件原判決認定上訴人甲○係群祥股份有限公司（下稱群祥公司）負責人，因忠麟科
技股份有限公司（下稱忠麟公司）負責人李忠玉簽發以清償積欠群祥公司共計新台幣
（下同）六百五十五萬三千零九十四元之支票四紙，均遭退票，李忠玉於八十三年九
月五日下午五時偕忠麟公司職員江惠勤至桃園縣蘆竹鄉○○村○○街九號二樓甲○另
經營之謙凌股份有限公司（下稱謙凌公司）處，商討債務漬償問題，甲○即要求李忠
玉償還所欠債務，並夥同謙凌公司職員即上訴人乙○○、丙○○、丁○○及二名不詳
姓名年籍之成年男子，基於共同犯意聯絡及行為分擔，由丙○○及另一不詳姓名成年
男子分別以拳頭及劍毆打李忠玉（傷害部分未經告訴），丙○○並稱如不從即打斷李
忠玉一條手臂及腳，今天非拿出錢不可云云，甲○復稱今天要拿出錢來，不然不能回
家等語，致李忠玉心生畏懼，請江惠勤至上址一樓以電話向朋友借錢，惟未借成。嗣
李忠玉向其朋友王士雄借得前揭同額款項支票四紙，約定於同日夜間十一時在台北市
○○○路、信義路口七號公園交付票據，甲○、丙○○並要求李忠玉、江惠勤簽署甲
○書立保證王士雄所簽發之四紙支票兌現之書據，甲○另指示乙○○駕駛李忠玉所有
之小貨車與一不詳姓名成年男子，強押江惠勤赴上開七號公園地點自王士雄處取四紙
支票，甲○則載丙○○、丁○○與另一不詳姓名之男子強押李忠玉至台北市○○路、
龍江路口等候，而剝奪江惠勤、李忠玉之行動自由。嗣乙○○取得支票載江惠勤返回
長春路、龍江路口與甲○會合時，為尾隨之警方查獲等情。因而維持第一審關於論處
上訴人等共同以非法方法剝奪人之行動自由罪刑（丁○○累犯）之判決，駁回上訴人
等在第二審之上訴，固非無見。
惟查：(一)、有罪之判決書，對於被告有利之證據不採納者，應說明其理由，為刑事訴
訟法第三百十條第二款所明定。故有罪判決書對於被告有利之證據，如不加以採納，
必須說明其不予採納之理由，否則即難謂無判決不備理由之違誤。原判決認定被害人
李忠玉於八十三年九月五日下午五時許至謙凌公司後，上訴人甲○即要求李忠玉償還
所欠債務，並夥同其公司職員即上訴人丙○○等人，基於共同犯意之聯絡及行為之分
擔，由丙○○等人出手毆打李忠玉，復由甲○、丙○○出言恐嚇逼討債款，嗣共同強
押李忠玉、江惠勤至台北市取支票等情。惟證人許樹祥於第一審證稱事發當日下午五
、六點其至桃園南崁後，丙○○以呼叫器請其至謙凌公司，與丙○○在該公司一樓看
酒、選酒，大約選五十盒，約晚上七時許，貨點好後再聊天，至晚上八、九點才離去
，其間丙○○始終與其在一樓，並不知二樓甲○與李忠玉爭執之事云云。上開證言如
果無訛，則丙○○是否自始參與前揭犯行，是否曾傷害、恐嚇李忠玉，即非無疑。足
見許樹祥上開之證言，在客觀上係有利於上訴人丙○○之證據，原判決不予採納，復
未說明其理由，即有判決理由不備之違法。(二)、科刑判決書記載之犯罪事實，為論罪
科刑適用法律之基礎，故凡於適用法律有關之事項，諸如犯罪之時間、處所、方法、
手段等事項，必須詳加認定，明確記載，始足為適用法令之依據。而刑法第三百零二
條第一項之剝奪人之行動自由罪，係行為繼續而非狀態繼續，即自剝奪被害人之行動
自由起至回復其行動自由為止，均在犯罪行為繼續進行之中，故判決事實欄對剝奪行
動自由之起訖時間，應予明確記載，始足資為適用法律之依據。乃原審對於上訴人等
於何時起剝奪被害人李忠玉、江惠勤之行動自由，被害人何時回復其行動自由，並未
於判決內明確認定詳細記載，於法自屬有違。上訴意旨指摘原判決違背法令，尚非全
無理由，應認有發回更審之原因。
據上論結，應依刑事訴訟法第三百九十七條、第四百零一條，判決如主文。
中      華      民      國    八十五    年      十      月      四      日
                              最高法院刑事第六庭
                                  審判長法官  董  明  霈
                                        法官  丁  錦  清
                                        法官  楊  商  江
                                        法官  賴  忠  星
                                        法官  張  淳  淙
      右正本證明與原本無異
                                              書  記  官
中      華      民      國    八十五    年       十     月     十一     日


司法院資訊處製作；財團法人民間司法改革基金會備份。
